# 实务中权益法的核算

提问人：盛夏的果实zxc 时间：2020-12-17 12:33:12
请教陈版，我公司有一个股权投资项目，比例不到20%，按照金融工具核算，但是最近派有一个董事，正常参加对方董事会，仅具有 1 票的表决权，董事会一共有 9 人，独立董事 3 人，其他 5 位执行董事均为被投资单位人员。按照今年 9 月财政部会计司培训的精神，我们要改为长期股权投资的权益法核算吗？ 其实来说，派出的董事影响甚微，连对方的财务报表都无法获取，只能在公告之后在网上查。 这样算是长投吗？ 如果算是长投，无法取得报表，我们应该怎么做账

回答人：chenyiwei
不能仅仅根据派驻一名董事的事实即认为具有重大影响。
根据证监会《监管规则适用指引——会计类第 1 号》：
1-2 重大影响的判断
重大影响，是指对被投资单位的财务和经营政策有参与决策的权力。
监管实践发现，部分公司在判断对被投资单位是否具有重大影响时对准则的理解存在偏差和分歧。现就该事项的意见如下：
重大影响的判断关键是分析投资方是否有实质性的参与权而不是决定权。另外，值得注意的是，重大影响为对被投资单位的财务和经营政策有“参与决策的权力”而非“正在行使的权力”（例如，投资方已派驻董事并积极参与被投资方的经营管理），其判断的核心应当是投资方是否具备参与并施加重大影响的权力，而投资方是否正在实际行使该权力并不是判断的关键所在。
投资方有权力向被投资单位委派董事，一般可认为对被投资单位具有重大影响，除非有明确的证据表明其不能参与被投资单位的财务和经营决策。投资方向被投资单位派驻了董事，但存在明确的证据表明其不能实际参与被投资单位的财务和经营决策时，不应认定为对被投资单位具有重大影响，例如，存在被投资单位控股股东等积极反对投资方欲对其施加影响的事实，可能表明投资方不能实质参与被投资单位的经营决策。
一般而言，在被投资单位的股权结构以及投资方的持股比例等未发生实质变化的情况下，投资方不应在不同的会计期间，就是否对被投资单位具有重大影响，作出不同的会计判断。
按照你说的情况，有可能虽然派驻董事，但并不具有重大影响。
还可参考：《瑞华研究 2010 ～ 2019 汇编》之“问题3-1-52（对持股比例不到20%，但派一名董事的参股公司能否按权益法核算）”。